臺灣新竹地方法院民事小額判決  
111年度竹小字第411號
原      告  新光產物保險股份有限公司

法定代理人  吳昕紘  
訴訟代理人  張廷圭  
被      告  謝萬宗  


上列當事人間損害賠償事件，本院於民國111年7月26日辯論終結
，判決如下：
    主      文
被告應給付原告新臺幣壹萬零參佰肆拾元，及自民國一一一年六
月八日起至清償日止，按週年利率百分之五計算之利息。
原告其餘之訴駁回。
訴訟費用新臺幣壹仟元由被告負擔新臺幣貳佰伍拾壹元，餘由原
告負擔。
本判決原告勝訴部分得假執行。
    事實及理由
一、原告起訴主張：被告於民國111年1月16日18時許，騎乘車牌
    號碼：000-000普通重型機車（下稱肇事機車）在新竹市○○
    路○段000號處，因過失不慎碰撞原告所承保訴外人黃惠婷所
    有由訴外人陳欣偉駕駛之車牌號碼：000-0000號自用小客車
    （下稱系爭車輛），致系爭車輛受損，系爭車輛經送交車廠
    修復後，支出修復費用新臺幣（下同）41,156元（含工資4,
    680元、烤漆32,456元、零件4,020元），原告已悉數賠付予
    被保險人，而依保險法第53條第1項規定取得代位求償權，
    爰依民法第184條、第191條之2、第196條規定提起本件訴訟
    等語。並於本院聲明：被告應給付原告41,156元，及自起訴
    狀繕本送達翌日起至清償日止，按週年利率百分之5計算之
    利息。
二、被告則以：被告認為請求金額太高，而且當時被告只有刮到
    2條線，為什麼要被告全額負擔維修費用，肇事責任各負擔
    一半，對於原告提出之估價單上除了編號第15、17項維修項
    目以外，其餘項目不應該由被告負責，因為被告的機車大牌
    只有碰到對方車輛的右後方，受損照片與修理項目不符等語
    等語。並於本院聲明：駁回原告之訴。
三、本院之判斷：
（一）原告主張被告於111年1月16日18時許，騎乘肇事機車在新
      竹市○○路○段000號處，碰撞原告所承保訴外人黃惠婷所有
      由訴外人陳欣偉駕駛之系爭車輛，致系爭車輛受損之事實
      ，業據其提出行車執照、車損照片、新竹市警察局道路交
      通事故當事人登記聯單、道路交通事故現場圖、道路交通
      事故初步分析研判表、車險保單查詢、電子發票、估價單
      、代位求償同意書等件為證，並有新竹市警察局111年5月
      30日竹市警交字第1110021608號函文暨所附之道路交通事
      故現場圖、道路交通事故談話紀錄表、道路交通事故初步
      分析研判表、道路交通事故照片黏貼紀錄表等件附卷可稽
      。經查：
    ⒈按行車前應注意之事項，依規定起駛前應顯示方向燈，注
      意前後左右有無障礙或車輛行人，並應讓行進中之車輛行
      人優先通行；按汽車倒車時，應顯示倒車燈光或手勢後，
      謹慎緩慢後倒，並應注意其他車輛及行人，道路交通安全
      規則第89條第1項第7款、第110條第2款分別定有明文。
　　⒉被告於警詢稱：我要停車入機車停車格，因不好進入，我
      就用腳滑向後退，對方剛好右轉出來，發生事故等語（見
      本院卷第47頁），訴外人陳欣偉於警詢稱：我由經國路二
      段399號家欣樓出口出來右轉經國路二段時，對造由路邊
      機車停車格倒車後退時與我發生碰撞等語（見本院卷第49
      頁），是此，本件事故發生當時被告欲自上述地點倒車停
      車時，本應注意上開規定，謹慎緩慢倒退，並無不能注意
      之情事，竟未注意及此，未以謹慎之態度，緩慢倒車，且
      未注意其後方有原告承保之系爭車輛經過，即貿然倒車致
      發生本件碰撞，被告就本件車禍發生顯有過失，而訴外人
      陳欣偉由新竹經國路二段399號出口出來右轉時，未依規
      定留意道路中行車動態，卻未讓正在倒車之肇事機車先行
      ，即率爾自大樓出口出來起步右轉，其就本件事故之發生
      亦有過失。本院斟酌上開肇事情節，依肇事雙方原因力之
      強弱與過失之輕重，認定被告與訴外人分別各應負擔50%
      之過失責任。
（二）按因故意或過失不法侵害他人之權利者，負損害賠償責任
      ；又汽車、機車或其他非依軌道行駛之動力車輛，在使用
      中加損害於他人者，駕駛人應賠償因此所生之損害；不法
      毀損他人之物者，被害人得請求賠償其物因毀損所減少之
      價值，民法第184條第1項前段、第191條之2、第196條分
      別定有明文。又物被毀損時，被害人除得依據民法第196
      條請求賠償外，並不排除民法第213條至第215條之適用，
      依民法第196條請求賠償物被毀損所減少之價額，得以修
      復費用為估定之標準，但以必要者為限（例如：修理材料
      以新品換舊品，應予折舊），亦有最高法院77年度第9次
      民事庭會議決議（一）、同院73年度台上字第1574號判決
      可資參照。
（三）被告因前開過失肇致本件車禍，並致系爭車輛受有損害等
      情，已如前述，則被告自應就系爭車輛損害負賠償責任。
      而系爭車輛因本件車禍受損，共計支付修理費用41,156元
      （含工資4,680元、烤漆32,456元、零件4,020元）等情，
      有估價單在卷可按。惟查：
　　⒈被告主張當時一只有刮到2條線等語。參酌訴外人陳欣偉於
      警詢稱系爭車輛遭被告所駕駛車輛撞擊之部位為右側部位
      等語，佐以現場車損照片亦顯示系爭車輛車損狀況為右後
      方車門底部及車輪旁車殼擦傷（見本院卷第54、55頁）；
      另本院函詢桃苗汽車股份有限公司關於系爭車輛之修復費
      用，據該公司依照本院函文所檢附之系爭車輛受損照片與
      原告提出之估價單所列修復項目逐項核對，而具狀陳報：
      右後車門受損修復項目為估價單項次編號1、2、7、8、10
      、11、13、15、16、17、18；右前車門受損部分修復項目
      為估價單項次編號5、6、9、11、12、14、16、17、18（
      見本院卷第83頁），則除後右後車門有關部分外其餘損害
      自不應由被告負責。
    ⒉上開修復系爭車輛項目其中編號1、2屬零件部分應予折舊
      ，另原告提出估價單修復部分包括右側前、後車門修復，
      則編號16之3層塗裝調色時間（2K；2片）工資8,580元、
      編號17之使用烤漆防費用780元、編號18之耗材費5,780元
      應以50%比例計算，始屬合理。茲系爭車輛係於108年8月
      出廠，有行車執照影本在卷可稽（見本院卷第13頁），至
      本件事故發生時（即111年1月16日）已有2年6個月之使用
      期間（未滿1月以1月計，營利事業所得稅查核準則第95條
      第6款參照），揆之前揭說明，以新品換舊品而更換之零
      件，自應予以折舊。本院依行政院公布之固定資產耐用年
      數表及固定資產折舊率表，採定率遞減法計算其折舊，即
      自用小客車耐用年數為5年，每年折舊率千分之369，是系
      爭車輛更新零件折舊後金額應為1,306元【計算式如下：
      第一年4,020×0.369＝1,483；第二年（4,020－1,483）×0.3
      69＝936；第三年（4,020－1,483－936）×0.369×6/12＝295；
      4,0201,000－000－000＝1,306】。另關於工資、烤漆部分，
      因無折舊之問題，是以系爭車輛之必要修復費用為20,680
      元（計算式如下：1,306＋520＋260＋1,300＋1,300＋6,240＋2,
      184＋8,580×1/2＋780×1/2＋5,780×1/2＝20,680）　　　　　
      　　　　
（四）再按損害之發生或擴大，被害人與有過失者，法院得減輕
      賠償金額，或免除之，民法第217條第1項定有明文；此項
      基於過失相抵之責任減輕或免除，非僅視為抗辯之一種，
      亦可使請求權全部或一部為之消滅，法院對於賠償金額減
      至何程度，抑為完全免除，雖有裁量之自由，但應斟酌雙
      方原因力之強弱與過失之輕重以定之，此有最高法院96年
      台上字第2902號判決要旨可供參照。查本件車禍肇事因素
      ，本院認訴外人陳欣偉應負擔50%之肇事責任，已如前述
      ，是依其與被告同有過失之情形及過失比例，減輕被告賠
      償額50﹪，則被告應負之賠償金額為10,340元（計算式如
      下：20,680×50﹪＝10,340，元以下四捨五入）。
（五）再按被保險人因保險人應負保險責任之損失發生，而對於
      第三人有損失賠償請求權者，保險人得於給付賠償金額後
      ，代位行使被保險人對於第三人之請求權，保險法第53條
      第1項亦定有明文；而此項法定代位權之行使，有債權移
      轉之效果，故於保險人給付賠償金額後，被保險人對於第
      三人請求權即移轉於保險人（最高法院69年度台上字第92
      3號判決意旨參照）。查原告業已依保險契約之約定賠付
      所承保系爭車輛之修復費用等情，有電子發票在卷可考，
      參諸前開說明，其自得代位被保險人行使對被告之損害賠
      償請求權。
（六）末按給付無確定期限者，債務人於債權人得請求給付時，
      經其催告而未為給付，自受催告時起，負遲延責任。其經
      債權人起訴而送達訴狀，或依督促程序送達支付命令，或
      為其他相類之行為者，與催告有同一之效力。遲延之債務
      ，以支付金錢為標的者，債權人得請求依法定利率計算之
      遲延利息；應付利息之債務，其利率未經約定，亦無法律
      可據者，週年利率為百分之五，民法第229條第2項、第23
      3條第1項前段及第203條分別定有明文。本件被告應負之
      前揭損害賠償義務，並無確定期限，依前開規定，原告請
      求被告自起訴狀繕本送達之翌日即111年6月9日起按週年
      利率百分之5給付遲延利息，於法自無不合。
四、綜上所述，原告依保險代位及侵權行為損害賠償之法律關係
    ，請求被告賠償原告10,340元，及自起訴狀繕本送達翌日即
    111年6月8日起至清償日止，按週年利率百分之5計算之利息
    部分，即無不合，應予准許，逾此部分之請求，即屬無據，
    難予准許，應予駁回。
五、本件係適用小額訴訟事件為被告部分敗訴之判決，應依職權
    宣告假執行，並於判決時確定訴訟費用額如主文第3項所示
    之金額。
據上論結，本件原告之訴為一部有理由，一部無理由，依民事訴
訟法第436條之23、第436條第2項、第79條、第436條之19第1項
、第436條之20，判決如主文。
中　　華　　民　　國　　111 　年　　8　　月　　9  　　日
                  新竹簡易庭  法  官  邱玉汝 
以上正本證明與原本無異。
如對本判決上訴，非以其違背法令為理由不得為之，且須於判決
送達後20日內向本院提出上訴狀並記載上訴理由（須按他造當事
人之人數附繕本）；如委任律師提起上訴者，應一併繳納上訴審
裁判費。
中　　華　　民　　國　　111 　年　　8　 　月　　9 　　日
                              書記官  楊霽